【裁判字號】    99,上易,1453
【裁判日期】    991006
【裁判案由】    傷害等
【裁判全文】
臺灣高等法院刑事判決                99年度上易字第1453號
上  訴  人  臺灣臺北地方法院檢察署檢察官
被      告  潘中心
            乙○○
            丙○○
上列上訴人因被告妨害自由等案件，不服臺灣臺北地方法院98年
度易字第2977號，中華民國99年5月20日第一審判決（起訴案號
：臺灣臺北地方法院檢察署98年度偵字第232號），提起上訴，
本院判決如下：
    主  文
上訴駁回。
    事  實
一、潘中心前於民國97年11月19日晚間10時10分許，因涉嫌違反
    毒品危害防制條例案件為警查獲（所涉施用毒品犯行，業經
    臺灣臺北地方法院以98年度訴字第158號判決判處應執行有
    期徒刑八月確定），懷疑係邱于瑄（綽號「萱萱」）向警方
    檢舉所致，為向邱于瑄理論、質問，遂於97年11月21日上午
    9時許，邀同其弟潘中仁（業經原審通緝）、友人乙○○，
    再由乙○○邀同其友人丙○○，丙○○再邀同其友人自稱「
    陳思翰」之成年男子（真實姓名、年籍不詳），潘中仁帶同
    其女友綽號「小璇」之成年女子（真實姓名、年籍不詳），
    潘中心帶同其女性友人綽號「小雅」之成年女子（真實姓名
    、年籍不詳），丙○○則帶同其女友綽號「小米」之成年女
    子（真實姓名、年籍不詳，「小璇」、「小雅」、「小米」
    就後續犯行均無犯意聯絡及行為分擔）；並由潘中仁駕駛車
    牌號碼DB-6985號自小客車搭載潘中心、「小璇」、「小雅
    」，乙○○騎乘車牌號碼706-CMZ號重型機車搭載自稱「陳
    思翰」之成年男子，丙○○騎乘車牌號碼A8K-679號重型機
    車搭載「小米」，相偕前往臺北縣新店市○○路44巷14號邱
    于瑄住處，欲尋找邱于瑄。然因邱于瑄不願出面，旋即於新
    店市○○路44弄14號附近發現邱于瑄之友人甲○○在車牌號
    碼2591-ET號自小客車內睡覺，潘中心、潘中仁、乙○○、
    丙○○與自稱「陳思翰」之成年男子竟共同基於以強暴使人
    行無義務之事及妨害人行使權利之犯意聯絡，先推由乙○○
    以強暴手段打開該車車門將甲○○強拉下車，再由潘中心、
    潘中仁2人帶同甲○○前往邱于瑄上開住處，丙○○、自稱
    「陳思翰」之成年男子、乙○○則基於上述犯意聯絡在前後
    跟隨，然因潘中心等人至邱于瑄住處前，邱于瑄仍未應門，
    潘中心要求甲○○以電話聯絡邱于瑄，甲○○稱其手機在車
    內，且不願交付汽車鑰匙，潘中心、潘中仁即共同基於傷害
    人身體之犯意聯絡，徒手毆打甲○○，致甲○○受有頭部挫
    傷、上背挫傷、左肩部挫傷、左手背挫擦傷之傷害，嗣潘中
    心、潘中仁並接續基於前開強制之犯意聯絡，由潘中心將甲○○上開汽車鑰匙強行取走，潘中仁則壓制甲○○反抗，以
    利潘中心取得汽車鑰匙，嗣再由潘中心將甲○○上開車牌號
    碼2591-ET號自小客車駛離藏匿臺北市○○區○○街170巷南
    港一號公園旁停車格處，以此欲迫使甲○○聯絡邱于瑄出面
    解決而妨害甲○○行使其權利，潘中仁、乙○○、丙○○、
    自稱「陳思翰」之成年男子則依潘中心指示各自搭乘原有交
    通工具離去。
二、案經甲○○訴由臺北縣政府警察局新店分局報請臺灣臺北地
    方法院檢察署檢察官偵查起訴。
    理  由
甲、程序方面：
一、按被告以外之人於審判外之言詞或書面陳述，除法律有規定
    者外，不得作為證據，刑事訴訟法第159條第1項定有明文。
    又被告以外之人於審判外之陳述，雖不符同法第159條之1至
    第159條之4之規定，但經當事人於審判程序同意作為證據，
    法院審酌該言詞陳述或書面陳述作成時之情況，認為適當者
    ，亦得為證據；當事人、代理人或辯護人於法院調查證據時
    ，知有第159條第1項不得為證據之情形，而未於言詞辯論終
    結前聲明異議者，視為有前項之同意，刑事訴訟法第159 條
    之5亦有明文。經查，本件關於被告有罪部分所援引證人甲○○於警詢、偵查時之陳述，雖屬被告以外之人於審判外之
    陳述，而為傳聞證據，惟當事人人於本院準備程序中並未爭
    執該等陳述之證據能力，且迄至言詞辯論終結前亦未再聲明
    異議，本院審酌上開證據資料製作時之情況，尚查無違法不
    當及證明力明顯過低之瑕疵，亦認為以之作為證據應屬適當
    ，故揆諸前開法律規定與說明，爰逕依刑事訴訟法第159 條
    之5規定，認前揭證據資料有證據能力。
二、復按刑事訴訟法第308條規定：「判決書應分別記載其裁判
    之主文與理由；有罪之判決並應記載犯罪事實，且得與理由
    合併記載。」，同法第310條第1款規定：「有罪之判決書，
    應於理由內分別情形記載左列事項：一、認定犯罪事實所憑
    之證據及其認定之理由。」，及同法第154條第2項規定：「
    犯罪事實應依證據認定之，無證據不得認定犯罪事實。」揆
    諸上開規定，刑事判決書應記載主文與理由，於有罪判決書
    方須記載犯罪事實，並於理由內記載認定犯罪事實所憑之證
    據及其認定之理由。所謂認定犯罪事實所憑之「證據」，即
    為該法第154條第2項規定之「應依證據認定之」之「證據」
    。職是，有罪判決書理由內所記載認定事實所憑之證據，即
    為經嚴格證明之證據，另外涉及僅須自由證明事項，即不限
    定有無證據能力之證據，及彈劾證人信用性可不具證據能力
    之彈劾證據。在無罪判決書內，因檢察官起訴之事實，法院
    審理結果，認為被告之犯罪不能證明，而為無罪之諭知，則
    被告並無檢察官所起訴之犯罪事實存在，既無刑事訴訟法第
    15 4條第2項所規定「應依證據認定之」事實存在，因此，
    判決書僅須記載主文及理由，而理由內記載事項，為法院形
    成主文所由生之心證，其論斷僅要求與卷內所存在之證據資
    料相符，或其論斷與論理法則無違，通常均以卷內證據資料
    彈劾其他證據之不具信用性，無法證明檢察官起訴之事實存
    在，所使用之證據並不以具有證據能力之證據為限，是以本
    件關於被告乙○○、丙○○無罪部分，既經本院認定犯罪不
    能證明，本判決即不再論述所援引有關證據之證據能力，併
    此敘明。
乙、實體部分：
壹、有罪部分：
一、被告潘中心於本院審理時已坦承上開強制、傷害犯行；訊據
    被告乙○○固不諱其有應被告潘中心之邀約，騎乘車牌號碼
    706-CMZ號重型機車前往臺北縣新店市○○路44巷14號等情
    ，惟矢口否認有何強制犯行，辯稱：伊僅敲打車窗叫醒甲○○，再將車門打開，並未強拉甲○○下車云云；訊據被告丙○○固不諱其有應被告乙○○之邀約，另邀同友人「陳思翰
    」、女友「小米」前往臺北縣新店市○○路44巷14號等情，
    惟矢口否認有何強制犯行，辯稱：當天是應乙○○邀請出外
    用餐，不知為何會到案發地點，也不知道發生何事，與潘中
    心、潘中仁、乙○○間無何犯意聯絡云云。惟查：
  (一)關於被告潘中心、乙○○、丙○○所犯強制罪部分：
    1.被告乙○○於上揭時、地有敲打車牌號碼2591-ET號自小
      客車車門，將在其內睡覺之甲○○叫醒，並以強暴手段打
      開車門將甲○○拉下車，由潘中心、潘中仁帶領甲○○前
      往新店市○○路44巷14號邱于瑄住處前，要求甲○○叫邱
      于瑄出來，因邱于瑄未應門，潘中心等人即要求甲○○撥
      打電話予邱于瑄，甲○○表示電話在車上，故潘中心要求
      甲○○交付汽車鑰匙，甲○○不從等情，迭據證人甲○○
      於警詢、偵查時證述明確，且被告潘中心亦供承：伊有叫
      乙○○敲車窗將甲○○叫醒，其後伊有要求甲○○撥打電
      話予邱于瑄，但甲○○不從等語（見原審卷第110頁反面
      至第112頁）；被告乙○○於警詢時供承：伊確有敲打上
      開車輛車窗將甲○○叫醒，甲○○將車窗搖下來後，伊即
      伸手進入車內拉開車鎖打開車門要甲○○下車，因認甲○○故意拖慢動作，伊即順勢要將甲○○帶起來，伊有伸手
      將甲○○拉起來，後來一群人到達新店市○○路後，甲○○表示手機在車上，潘中心即要求甲○○交付汽車鑰匙等
      語（見98年度偵字第232號卷第6頁以下、第13頁）；至被
      告乙○○嗣後雖否認其有將甲○○強行拉下車之行為，並
      辯稱：僅係開車門將甲○○叫起來而已，至於警詢時雖然
      曾經承認將甲○○拉下車，但這是潘中仁、潘中心叫伊這
      麼說的，應該以第1次警詢時為準云云（見原審卷第40 頁
      ），惟經本院核閱歷次警詢筆錄，被告乙○○於第1次警
      詢時即已坦認其因認甲○○故意拖慢動作，即順勢要將甲○○帶起來等情（見98年度偵字第232號卷第6頁），是被
      告乙○○嗣後所為辯詞，顯係卸責之詞，要難採信；至證
      人甲○○於偵查時改稱：「乙○○先開我的車門，潘中心
      兄弟就把我拉下車」、「潘中仁抓我下車」云云（見98年
      度偵字第232號卷第96頁、第123頁），然亦與其先前所述
      不一，況經原審勘驗現場監視錄影帶，潘中心、潘中仁2
      人帶領甲○○前往邱于瑄住處，丙○○、「陳思翰」在潘
      中心、潘中仁、甲○○3人前方步入邱于瑄住處，乙○○
      則在後方跟隨等情，有原審99年4月29日勘驗筆錄可稽（
      見原審卷第163至164頁），核與證人甲○○於警詢時所證
      一致，堪認被告潘中心、潘中仁確有實施強制犯行，被告
      乙○○、丙○○、「陳思翰」亦有見聞被告潘中心、潘中
      仁上述強制犯行，並有前後跟隨及帶領甲○○前往邱于瑄
      住處，欲尋找邱于瑄之舉措，證人甲○○偵查時所為上開
      證詞，自不足為為被告乙○○有利之認定，被告潘中心、
      乙○○、丙○○確有強制犯行之犯意聯絡及行為分擔，應
      堪認定，被告乙○○所辯其僅敲打車窗叫醒甲○○，再將
      車門打開，並未強拉甲○○下車云云，洵不足採。
    2.次查，被告潘中心於毆打甲○○後，欲將甲○○之汽車鑰
      匙取走，甲○○雖有反抗，然旋遭被告潘中仁壓制，故甲○○之汽車鑰匙仍遭被告潘中心取走，且待被告潘中心等
      人離去後，其承租之車牌號碼2591-ET號自小客車亦遭被
      告潘中心等人駛離而不知去向，直至97年11月25日下午5
      時30分許，始由警方帶同被告潘中心、潘中仁、乙○○前
      往臺北市○○區○○街170巷南港一號公園旁停車格處尋
      獲等情，業據證人甲○○於警詢時證述明確（見98年度偵
      字第232號卷第38頁至41頁），並有臺北縣政府警察局新
      店分局贓物認領保管單、小客車租賃契約書、汽車行照、
      起獲車輛現場照片在卷可憑（98年度偵字第232號卷第54
      至57頁），且被告潘中心亦坦認其有以強暴手段將甲○○
      之汽車鑰匙強行取走，再將甲○○之車牌號碼2591-ET 號
      自小客車駛離藏匿於臺北市○○區○○街170巷南港一號
      公園旁停車格處等情，被告潘中心雖供稱：「（整起事件
      ，包括毆打江、將江的車鑰匙取走，及開走江的車，都是
      你一人所為，有無與其他人商討或是與其他人表示你有這
      樣的打算？）沒有。」云云（見原審卷第114頁至114頁反
      面），然潘中心前於97年11月19日因毒品案件為警查獲，
      懷疑係邱于瑄向警方檢舉所致，為與邱于瑄理論、質問，
      故前往臺北縣新店市○○路44巷14號邱于瑄住處欲尋找邱
      于瑄，當日對甲○○為上述強制犯行之目的亦係逼使邱于
      瑄出面等情，業據被告潘中心供述明確，核與證人甲○○
      證述內容相符，且潘中心因施用第一級、第二級毒品犯行
      ，經警於97年11月19日晚間10時10分許查獲，復經臺灣臺
      北地方法院以98年度訴字第158號判決分別判處有期徒刑6
      月、4月，並定應執行刑為有期徒刑8月確定等情，有本院
      被告前案紀錄表、臺灣臺北地方法院98年度訴字第158 號
      判決書在卷可稽，是被告潘中心強制犯行之動機已明，共
      同被告潘中仁於警詢時雖供稱：係潘中心與甲○○有金錢
      上糾紛，潘中心邀伊前往臺北縣新店市○○路44巷14號找
      甲○○拿回手機、充電器及換洗衣物云云（見98年度偵字
      第232號卷第26頁），無非卸責之詞，自非可採。抑有進
      者，被告潘中心於欲強行取走甲○○汽車鑰匙之際，被告
      潘中仁有壓制甲○○以排除甲○○抵抗之情，已據證人甲○○證述明確，況被告潘中仁既係受被告潘中心指示駕駛
      車牌號碼DB-6985號自小客車搭載潘中心前往案發現場，
      嗣後被告潘中心未搭乘原車離開，而另駕駛甲○○之車牌
      號碼2591-ET號自小客車，潘中仁自無從諉為不知，是被
      告潘中仁就此部分強制犯行，自亦有犯意聯絡及行為分擔
      ；另被告乙○○亦供稱：「當天早上約6時許，綽號十三
      之男子（指被告潘中心）打電話問我在幹嘛，他說要去找
      人，問我要不要陪他一起去，我當時回答說好。」「（你
      與潘中心、潘中仁及綽號阿泰（按指丙○○）等4人強盜
      甲○○所駕駛之自小客車2591-ET號後，是否要變賣該車
      朋分花用？）沒有，是要讓甲○○主動出面。」「（有看
      到何人把江的車子開走？）當時沒有，但是後面潘中心有
      跟我說車子是他開去停放，要等江主動跟我們聯絡看要怎
      麼處理。」等語（見98年度偵字第232號卷第6頁、第15頁
      、原審卷第115頁反面至第116頁），是被告乙○○既明知
      被告潘中心欲找人而陪同被告潘中心前往案發現場，甚且
      知悉被告潘中心將甲○○車輛駛走之目的，則被告乙○○
      對於此部分強制犯行，自亦存有犯意聯絡。而被告潘中心
      既坦認其有於準備駛離甲○○車輛前要求其他人可以離開
      等語（見原審卷第114頁反面），而包括被告潘中仁、乙○○、丙○○、「陳思翰」等人亦依被告潘中心之指示各
      自搭乘原有交通工具離去等情，參以被告丙○○、「陳思
      翰」、乙○○先前亦有前後跟隨潘中心、潘中仁帶領甲○○進入邱于瑄住處之舉措，且被告丙○○原不認識同案被
      告潘中心、潘中仁，其後竟又遵循被告潘中心之指示離開
      現場，應認被告丙○○、「陳思翰」就此部分強制犯行亦
      有犯意聯絡，乃為替其友人乙○○之友人潘中心尋人之舉
      助勢始前往現場。是被告丙○○辯稱：當天是應乙○○邀
      請出外用餐，不知為何會到案發地點，也不知道發生何事
      ，與潘中心、潘中仁、乙○○間無何犯意聯絡云云，洵不
      足採。
  (二)關於被告潘中心所犯傷害罪部分：
    上開被告潘中心傷害甲○○之事實，已據被告潘中心於本院
    審理時坦承不諱，並經告訴人甲○○指訴綦詳，而甲○○於
    97年11月21日案發後至天主教耕莘醫院急診，經診斷受有頭
    部挫傷、上背挫傷、左肩部挫傷、左手背挫擦傷之傷害，有
    該院乙種診斷證明書1紙存卷可稽（見98年度偵字第232號卷
    第61頁），被告潘中心之上開自白核與事實相符，堪予採信
    。潘中仁所為傷害犯行，亦堪認定。
  (三)綜上，被告乙○○、丙○○前揭所辯，顯係事後圖卸刑責之
    詞，不足採信。是此部分事證明確，被告潘中心、乙○○、
    丙○○三人犯行洵堪認定，應予依法論處。
二、查被告潘中心、乙○○、丙○○強拉甲○○下車，係使甲○○行無義務之事，復又強取甲○○之汽車鑰匙，將甲○○之
    2591-ET號自小客車駛走藏匿之行為，則係妨害甲○○行使
    權利，核被告潘中心、乙○○、丙○○所為，均係犯刑法第
    304條第1項之強制罪；另被告潘中心於上揭時、地傷害甲○○，核其所為，係犯刑法第277條第1項之傷害罪。被告潘中
    心、乙○○、丙○○與潘中仁、自稱「陳思翰」之成年男子
    間就強制犯行，及被告潘中心與潘中仁間就傷害犯行，有犯
    意聯絡及行為分擔，皆為共同正犯；被告潘中心、乙○○、
    丙○○係基於同一接續之強制犯意，而為同一強制罪構成要
    件內之數個構成要件要素行為，應論以一罪。被告潘中心所
    犯上開強制、傷害二罪間，犯意各別，罪名互異，應予分論
    併罰。
三、檢察官上訴意旨略以：被告三人所為強取甲○○之汽車鑰匙
    並將甲○○自小客車駛離藏匿之行為，係於被告等對甲○○
    為傷害犯行後，另行起意而為之強制犯行，與前所為強拉被
    害人甲○○下車並挾制往邱于瑄住處之行為間，各具獨立性
    ，尚難認基於單一犯意而為犯罪行為之各部，有所謂接續犯
    之適用云云。惟按數行為於同時同地或密切接近之時地實施
    ，侵害同一之法益，各行為之獨立性極為薄弱，依一般社會
    健全觀念，在時間差距上，難以強行分開，在刑法評價上，
    以視為數個舉動之接續施行，合為包括之一行為予以評價，
    較為合理，則屬接續犯，而為包括之一罪，最高法院86年台
    上字第3295號判例可資參照。查本件被告潘中心、乙○○、
    丙○○三人強拉甲○○下車之行為，復又強取甲○○之汽車
    鑰匙，將甲○○之2591 -ET號自小客車駛走藏匿之行為，均
    係同在一地點為之，持續侵害之法益均為甲○○之法益，係
    屬同一，且係於同日先後所為，時間相當密接，其各自獨立
    性極為薄弱，依一般社會健全觀念，實無從加以割裂評價，
    在刑法評價上，以視為數個舉動之接續施行，合為包括之一
    行為予以評價，較為合理，參照前開判例意旨，自屬接續犯
    。檢察官前揭上訴意旨，難謂有理由。
四、原審以被告潘中心、乙○○、丙○○此部分罪證明確，適用
    刑法第28條、第304條第1項、第277條第1項、第51條第5款
    、第41條第1項前段，刑法施行法第1條之1，審酌被告潘中
    心前有違反毒品危害防制條例、槍砲彈藥刀械管制條例前科
    ，雖不構成累犯，然其素行非佳，另被告乙○○有妨害兵役
    、竊盜前科，被告丙○○有違反毒品危害防制條例前科；被
    告潘中心因前犯毒品案件遭警查獲，認係邱于瑄檢舉所致，
    竟思糾眾前往邱于瑄住處興師問罪，甚且於尋找邱于瑄未獲
    後，對於與其並無恩怨之甲○○施以強制、傷害犯行，以迫
    令甲○○聯絡邱于瑄出面，足見其存有蔑視法制、試圖威脅
    被害人甲○○之不正心態，犯罪動機實屬惡劣，而被告乙○○、丙○○僅因朋友邀約即前往他人住處為被告潘中心之強
    制犯行助威壯勢，其犯罪之動機亦非良好；被告潘中心係主
    導指揮本件強制犯行之人，被告乙○○有參與部分強制犯行
    之實施，被告丙○○則僅附從助勢，其等三人參與犯行之程
    度，且被告等均未與被害人協談和解，其等犯罪後之態度等
    一切情狀，就被告潘中心、乙○○、丙○○所犯強制罪部分
    依序量處有期徒刑十月、四月、三月，就被告潘中心所犯傷
    害罪部分量處有期徒刑三月，並就被告乙○○、丙○○部分
    諭知易科罰金之折算標準，及就被告潘中心部分定應執行刑
    有期徒刑一年，經核認事用法均無違誤。檢察官就此部分執
    前詞提起上訴，指摘原審判決不當，為無理由，應予駁回。
貳、無罪部分：
一、公訴意旨另以：被告乙○○、丙○○於97年11月21日上午9
    時許，與共同被告潘中心、潘中仁基於傷害人之身體之犯意
    聯絡，在臺北縣新店市○○路44巷14號前共同出手毆打甲○○，致甲○○受有頭部挫傷、上背挫傷、左肩部挫傷、左手
    背挫擦傷之傷害，因認被告乙○○、丙○○亦涉有刑法第27
    7條第1項之傷害罪嫌。
二、按犯罪事實應依證據認定之，無證據不得認定犯罪事實，又
    不能證明被告犯罪者，應諭知無罪之判決，刑事訴訟法第
    154條第2項、第301條第1項分別定有明文。次按認定不利於
    被告之事實，須依積極證據，茍積極之證據本身存有瑕疵而
    不足為不利於被告事實之認定，即應為有利於被告之認定，
    更不必有何有利之證據，而此用以證明犯罪事實之證據，猶
    須於通常一般人均不至於有所懷疑，堪予確信其已臻真實者
    ，始得據以為有罪之認定，倘其證明尚未達到此一程度，而
    有合理性之懷疑存在，致使無從為有罪之確信時，即應為無
    罪之判決，此有最高法院82年度臺上字第163號判決、76年
    臺上字第4986號、30年上字第816號等判例意旨可資參照。
    而刑事訴訟法第161條已於91年2月8日修正公布，其第1項規
    定：檢察官就被告犯罪事實，應負舉證責任，並指出證明之
    方法，因此檢察官對於起訴之犯罪事實，應負提出證據及說
    服之實質舉證責任，倘所提出之證據，不足為被告有罪之積
    極證明，或其指出證明之方法，無從說服法院以形成被告有
    罪之心證，基於無罪推定之原則，自應為被告無罪判決之諭
    知，最高法院92年臺上字第128號判例可資參照。又當事人
    得聲請法院調查證據，而法院為發見真實，亦得依職權調查
    證據，但限於維護公平正義或對被告之利益有重大關係之事
    項為限，修正刑事訴訟法第163條第1、2項定有明文。故法
    院固得依職權調查證據，但並無蒐集證據之義務。蒐集證據
    乃檢察官或自訴人之職責，事實審法院應以調查證據為其主
    要職責，其調查之範圍，亦以審判中所存在之一切證據為限
    ，案內不存在之證據，即不得責令法院為發現真實，應依職
    權從各方面蒐集證據（最高法院91年度臺上字第5846號判決
    可資參照）。
三、公訴意旨認被告乙○○、丙○○涉犯傷害罪嫌，無非係以證
    人甲○○之指述、天主教耕莘醫院乙種診斷證明書，為其論
    據。訊據被告乙○○、丙○○固均不諱渠等於97年11月21日
    上午9時許，與共同被告潘中心、潘中仁共同前往臺北縣新
    店市○○路44巷14號前等情，惟堅決否認有何傷害犯行，被
    告乙○○辯稱：伊依被告潘中心指示前往甲○○停車處尋找
    甲○○之手機，沒有毆打甲○○，也沒有看到有人毆打甲○○，伊返回臺北縣新店市○○路44巷14號前時，大家都往外
    走欲離開等語；被告丙○○辯稱：伊有看到潘中心、潘中仁
    共同毆打甲○○，但伊沒有動手，只有因勸架而遭潘中心等
    人打到頭等語。
四、經查：
  (一)證人甲○○於警詢、偵查時雖證稱：「總共4名打我，他們
    有用甩棍打我」、「（動手打你的有誰？）潘中心兄弟，其
    他還有2個人打我，但是我不認識他們，我們動手，我有還
    手打到潘中心兄弟，後來他們拿東西要打我，我就抱著頭，
    沒有還手。」、「突然有3、4個人拿棍子打我，我們有打了
    起來，我抱著頭蹲下來。」、「潘中仁當時有打我，乙○○
    是敲我車門的人，我在監視器中有看到乙○○也有參加扭打
    。」云云（見98年度偵字第232號卷第31頁、第96頁），然
    證人甲○○於原審審理時經合法傳拘均未到庭，無從確認所
    謂潘中心、潘中仁兄弟以外參與毆打伊之人為何人，況證人
    甲○○於警詢時經警方提出被告乙○○、丙○○照片供指認
    ，證人甲○○亦證稱：在環河路44巷14號前被打時，當時伊
    就已經抱頭蹲下，所以不知道乙○○、丙○○有無打伊等語
    （見98年度偵字第232號卷第35、36頁），且證人甲○○更
    證稱：「好像看見有人拿甩棍時，我就抱頭蹲下被他們打了
    。」等語（見98年度偵字第232號卷第36頁），無法確定除
    被告潘中心、潘中仁以外，被告乙○○、丙○○是否有參與
    毆打行為，參諸證人甲○○既已因恐懼遭毆打而抱頭蹲下，
    自無從確認參與攻擊之人數是否確有其所述之4人，證人甲○○於警詢、偵查時所證：「總共4人打我，他們有用甩棍
    打我」、「乙○○也有參加扭打」云云，尚難憑信，自無從
    據為認定被告乙○○、丙○○傷害行為之依憑。
  (二)次查，被告乙○○於97年11月25日警詢筆錄雖記載「潘中心
    與甲○○有糾紛，請我及潘中仁、及綽號阿泰等4人看見甲○○先教訓他後，潘中心叫我開走甲○○所駕駛之自小客車
    2591 -ET號，要讓甲○○主動找我們談，是潘中心提議的」
    等語（見98年度偵字第232號卷第13頁至14頁），然被告乙○○否認有於警詢時提及決議教訓甲○○等語，經原審勘驗
    該次警詢錄音帶，亦確無上述「看見甲○○先教訓他」之陳
    述，有原審99年1月26日勘驗筆錄可稽（見原審卷第65頁至
    第70頁），況被告潘中心係因與邱于瑄有嫌隙而帶領潘中仁
    、乙○○、丙○○等人前往新店市○○路44巷14號欲找邱于
    瑄，係因找不到邱于瑄，偶然發現邱于瑄友人甲○○在附近
    ，始臨時起意對甲○○為強制犯行，以求逼迫邱于瑄出面，
    已如前述，衡情自無潘中心事前即與乙○○、丙○○等人謀
    議教訓甲○○之可能。又被告潘中心係因要求證人甲○○交
    出手機聯絡邱于瑄，因甲○○稱其手機在車內，又不願交付
    汽車鑰匙，被告潘中心心生不滿始出手毆打甲○○等情，業
    據證人甲○○證述屬實，並據共同被告潘中心坦認不諱，則
    被告潘中心、潘中仁之傷害犯行，顯係突受刺激，臨時起意
    而為，尚難認原本僅與被告潘中心、潘中仁存有強制犯意聯
    絡之被告乙○○、丙○○，對於被告潘中心、潘中仁上開突
    發之傷害犯意亦存有犯意聯絡及行為分擔，尚難認被告乙○○、丙○○有參與傷害甲○○之行為，自不能以傷害罪相繩
    。
五、綜上，檢察官對於上揭公訴意旨所指被告乙○○、丙○○之
    傷害事實，依其所提證人甲○○之指述、天主教耕莘醫院乙
    種診斷證明書，均不足為被告有罪之積極證明，且無從說服
    本院以形成被告有罪之心證，揆諸前揭說明，基於無罪推定
    之原則，被告乙○○、丙○○之犯罪自屬不能證明。原審基
    於以上之認定，就此部分為被告乙○○、丙○○無罪判決之
    諭知，洵屬正確，應予維持，檢察官猶認被告乙○○、丙○○有此部分傷害之犯行，指摘原判決不當，核無理由，亦應
    予駁回。
據上論斷，應依刑事訴訟法第368條，判決如主文。
本案經檢察官曾忠己到庭執行職務。
中    華    民    國    99    年    10    月    6     日
                  刑事第十一庭  審判長法  官  許宗和
                                      法  官  沈君玲
                                      法  官  林海祥
以上正本證明與原本無異。
不得上訴。
                                      書記官  林敬傑
中    華    民    國    99    年    10    月    7     日
附錄：本案論罪科刑法條全文
中華民國刑法第277條
傷害人之身體或健康者，處 3 年以下有期徒刑，拘役或 1 千元
以下罰金。
犯前項之罪，因而致人於死者，處無期徒刑或 7 年以上有期徒
刑；致重傷者，處 3 年以上、 10 年以下有期徒刑。
中華民國刑法第304條
以強暴、脅迫使人行無義務之事或妨害人行使權利者，處 3 年
以下有期徒刑、拘役或 3 百元以下罰金。
前項之未遂犯罰之。

司法院資訊處製作；財團法人民間司法改革基金會備份。
